臺灣高等法院高雄分院刑事判決　　　100年度交上易字第108號
上　訴　人　臺灣高雄地方法院檢察署檢察官
被　　　告　陳政文
上列上訴人因被告過失傷害案件，不服臺灣高雄地方法院99年度
交易字第156 號中華民國100 年7 月5 日第一審判決（起訴案號
：臺灣高雄地方法院檢察署99年度偵字第19571 號），提起上訴
，本院判決如下：
    主  文
原判決撤銷。
陳政文犯過失傷害罪，處拘役伍拾日，如易科罰金，以新臺幣壹
仟元折算壹日，緩刑貳年。
    事  實
一、陳政文於民國99年4 月14日18時40分許，將車號5W-5333 號
    自用小客車由西往東方向，靠左側停放於高雄縣路竹鄉○○
    路143 巷29弄18號後門時，原應注意於路面寬6 公尺以內之
    狹路不得停車，且依當時情形天候晴、視線良好、道路無障
    礙，並無不能注意之情事，竟疏未注意及此，在上開寬度僅
    5.1 公尺之狹窄巷道內停車，且車輪亦未打直，右前車輪向
    右突出，適有王薇婷駕駛車號US-3016 號自小客車，沿高雄
    縣路竹鄉○○路143 巷29弄由東向西方向行駛，因同疏未注
    意車前狀況，並採取必要之安全措施，迨行駛至上開巷弄18
    號後門時，因陳政文違規停車，不及閃避而撞擊陳政文逆向
    停於路邊自用小客車之右側前輪，致王薇婷所駕自小客車向
    左翻倒，王薇婷因此受有右胸壁挫傷、左大腿挫傷、右側手
    部麻痺等傷害。陳政文於肇事後，在其犯罪未被有偵查權之
    公務員或機關發覺前，向據報後到場處理本件交通事故之警
    員，自首坦承犯行，並願接受裁判。
二、案經王薇婷訴由高雄縣政府警察局湖內分局報告臺灣高雄地
    方法院檢察署檢察官偵查起訴。
    理  由
一、證據能力
（一）按被告以外之人於審判外之言詞或書面陳述，除法律有規
      定者外，不得作為證據；被告以外之人於審判外向法官所
      為之陳述，得為證據；被告以外之人於偵查中向檢察官所
      為之陳述，除顯有不可信之情況者外，得為證據，刑事訴
      訟法第159 條第1 項、第159 條之1 分別定有明文。又按
      被告以外之人於審判外之陳述雖不符刑事訴訟法第159 條
      之1 至之4 等4 條之規定，經當事人於審判程序同意作為
      證據，法院審酌該言詞陳述或書面陳述作成時之情況，認
      為適當者，亦得為證據；當事人、代理人或辯護人於法院
      調查證據時，知有前項不得為證據之情形，而未於言詞辯
      論終結前聲明異議者，視為有前項之同意，刑事訴訟法第
      159 條之5 定有明文。本件如後所引被告以外之人於審判
      外所為之言詞或書面陳述，本件被告及檢察官對該等證據
      之證據能力均不爭執，且本院審酌上開證據於作成時無任
      何不適當之情況，認以之作為本案之證據，應屬適當，揆
      諸前開說明，應認均有證據能力。
（二）另其他證據部分，本院於審判期日，依各該證據不同之性
      質，以提示或告以要旨等法定調查方法逐一調查，並使當
      事人表示意見，本院亦查無法定證據取得禁止或證據使用
      禁止之情形，故認所引用各項證據資料，均具證據之適格
      ，合先敘明。
二、訊據被告陳政文供承有於前開時、地停車，致告訴人所駕駛
    車號US-3016 號自用小客車撞及該車右前輪，導致告訴人所
    駕駛自小客車翻車，且其對於本件車禍發生，有些許過失等
    情，雖否認其停放5W-5333 號自用小客車時，未將該車右前
    輪迴正，以致其右前輪凸出於車身外一節。經查：
（一）被告與告訴人在上揭時地發生車禍，而被告於狹窄巷弄內
      停車，且停車時未依車輛順行方向緊靠其右側，致告訴人
      駕駛之自小客車撞擊後因此側翻等事實，有道路交通事故
      現場圖、交通事故談話紀錄表、交通事故調查報告表各1
      份暨現場及車損照片8 張（分見警卷第10-13 頁）、被告
      車輛輪胎細部照片（見本院卷第59、60頁）可稽，且由車
      損照片中，被告停放之5W-5333 號自用小客車右前輪輪胎
      部分變形腫起、輪框變形，右前輪輪胎上方葉子板、右前
      保險桿均無刮擦痕（前保險桿右方近牌照部份之刮痕業已
      生鏽，應係舊痕），可得知本案車禍係告訴人駕駛自小客
      車撞擊被告停放之5W-5333 號自用小客車右前輪所致，蓋
      若如被告所稱，5W-5333 號自用小客車右前輪並未凸出於
      車身外，則告訴人撞擊5W-5333 號自用小客車時，較車輪
      更突出之右前輪輪胎上方葉子板、右前車保險桿即應會有
      刮擦痕。是被告所稱，5W-5333 號自用小客車右前輪並未
      凸出於車身外云云，應非實在。
（二）按汽車駕駛人對於防止危險發生之相關交通法令之規定，
      業已遵守，並盡相當之注意義務，以防止危險發生，始可
      信賴他人亦能遵守交通規則並盡同等注意義務（最高法院
      84年台上字第5360號判例意旨參照），參酌上揭判例意旨
      可知遵守交通法令為刑法上注意義務之一部。再依道路交
      通安全規則第112 條第1 項第2 款規定：「彎道、陡坡、
      狹路、槽化線、交通島或道路修理地段不得停車」，由上
      開法條所列禁停車輛之地點，大多為易生視覺死角之地、
      道路分歧點、或車速較不易控制之陡坡等處，可見其立法
      目的，應係因在彎道、陡坡、狹路、槽化線、交通島、或
      道路修理路段等處停車，除恐阻擋其他車輛往來之外，亦
      有增加車禍事故發生風險之虞，故禁止之。而本件被告為
      一智識能力正常之成年人，亦領有中華民國交通部所製發
      之駕駛執照（有警卷17頁所附之被告駕照影本可佐），其
      明知上開道路交通安全規則之規定，且可預見若將在狹路
      內停車，將增加他人行車事故發生之風險，竟仍未盡其注
      意義務，貿然將車輛逆向、違規停放在狹路內，其所為已
      對刑法所保障之他人身體法益，造成法所不容許之風險，
      且此一危險，亦在告訴人駕車撞擊被告所停放車輛之具體
      歷程中實現，是堪認被告就本件事故發生，亦具有客觀之
      可歸責性。且依卷附道路交通事故現場圖、及原審所計算
      之相關道路寬度以觀，告訴人之車輛原可行駛於寬達5.1
      公尺之道路上，其撞擊路邊物體而發生車禍之機率，自較
      行駛於路寬僅3.3 公尺之道路為低。是本件被告之行為，
      確已提昇用路人駕駛車輛往來該處之危險，堪認甚明。復
      參以卷復臺灣省高屏澎區車輛行車事故鑑定委員會99年7
      月16日高屏彭鑑字第0996002201號函暨函附之鑑定意見書
      ，亦認被告駕駛自小客車未依規定停車，為肇事次因（見
      偵卷第14-16 頁）。足認本件被告違反道路交通安全規則
      所課以之義務，未盡其注意義務，而有過失。至於臺灣省
      車輛行車事故覆議鑑定委員會覆議意見書（覆議字第9916
      68號）雖認，陳政文無肇事因素，另逆向停車，有違規定
      （見審交易卷第58頁），顯認違反交通法規並非注意義務
      之違反，其見解容有誤會，尚非可取。
（三）告訴人駕駛自小客車，行經被告違規停放車輛之狹路時，
      因撞擊被告車輛凸出之右前車輪而翻覆，致告訴人因而受
      有右胸壁挫傷、右大腿挫傷、右側手部麻痺等傷害，亦有
      劉骨科診所診斷證明書（見警卷第9 頁）附卷可稽。按刑
      法上之過失，其過失行為與結果間，在客觀上有相當因果
      關係始得成立。所謂相當因果關係，係指依經驗法則，綜
      合行為當時所存在之一切事實，為客觀之事後審查，認為
      在一般情形下，有此環境、有此行為之同一條件，均可發
      生同一之結果者，則該條件即為發生結果之相當條件，行
      為與結果即有相當之因果關係。反之，若在一般情形下，
      有此同一條件存在，而依客觀之審查，認為不必皆發生此
      結果者，則該條件與結果不相當，不過為偶然之事實而已
      ，其行為與結果間即無相當因果關係（最高法院76年台上
      字第192 號判例意旨參照）。本件車禍之發生，係因被告
      違規停放車輛行為所致，若被告違規停放車輛之行為不存
      在，則告訴人車輛翻覆結果即不致發生。故依照上述相當
      因果關係理論之見解，被告違規停放車輛之行為應認與車
      禍之發生有相當因果關係。
三、按汽車在狹路不得停車，道路交通安全規則第112 條第1 項
    第2 款定有明文，而本件車禍地點路竹鄉○○路143 巷29弄
    ，為一5.1 公尺寬之道路，有道路交通事故現場圖1 張附卷
    可稽，另依交通部62年7 月14日交路字第12815 號函示，路
    面寬在6 公尺以內者為狹路，亦有上述鑑定意見書在卷可查
    ，是本件被告停車地點顯係禁止停車之路段，被告竟未注意
    而違規停車，其過失行為致發生車禍且使告訴人受有上述傷
    勢，故核其所為，係犯刑法第284 條第1 項前段之過失傷害
    罪。又本件告訴人王薇婷夜晚駕駛自小客車，疏未注意車前
    狀況，並採取必要之安全措施，自行撞擊前方被告停放車輛
    ，固同為肇事原因，然被告上述過失責任仍難免除。被告於
    本件車禍事故發生後，在未有偵查犯罪職務之機關或公務員
    發覺其為犯罪人前，向據報至現場處理之警員表明為肇事者
    ，有高雄市政府警察局湖內分局100 年5 月2 日高市警湖分
    偵字第1000005647號函暨檢附職務報告1 份在卷足憑（見原
    審交易卷第98頁），其對於未經發覺之犯罪自首而接受裁判
    ，酌依刑法第62條前段之規定，減輕其刑。
四、原審據以論處被告被訴過失傷害罪無罪，固非無見；惟查違
    反道路交通安全規則第112 條第1 項第2 款規定，而停放車
    輛，本身即屬一刑事法上注意義務違反之行為，而被告對其
    行為將造成他人行車危險，依其智識能力，亦當有預見及避
    免之可能性，均已述之如前。則被告在刑事上，自應對其違
    反行政規則，致他人受傷之行為負責。原審將刑事責任、行
    政責任作強行之區分，認違反行政規則者，並無可能同時觸
    犯刑事法律，容有誤會。
    檢察官執此為由提起上訴，為有理由，自應由本院將原判決
    撤銷改判。
五、爰審酌被告陳政文前無任何犯罪前科紀錄，有臺灣高等法院
    被告前案紀錄表1 份在卷可佐，素行良好，其未遵守交通法
    規停車，以致發生本件道路交通事故，並造成告訴人受有右
    胸壁挫傷、左大腿挫傷、右側手部麻痺等傷害，惟慮及告訴
    人本身就車禍之發生同為肇事原因，並念被告犯後已頗知悔
    悟，且於本院與告訴人成立民事和解（有本院100 年度交附
    民上字第8 號和解筆錄可稽），已賠償告訴人損失等一切情
    狀，量處拘役50日，併諭知易科罰金之折算標準為新臺幣1,
    000元折算1 日。
六、查被告未曾因故意犯罪受有期徒刑以上刑之宣告，有臺灣高
    等法院被告全國前案紀錄表1 份附卷可稽，此次係屬偶發過
    失犯，況被告於本院審理中已與告訴人達成和解，並已支付
    告訴人5 萬元，有和解筆錄、和解書可證（見本院卷第79頁
    ）；被告經此論罪科刑之教訓，當知警惕，應無再犯之虞，
    本院認其所宣告之刑，以暫不執行為適當，爰併宣告緩刑2
    年。
據上論結，應依刑事訴訟法第369 條第1 項前段、第364 條、第
299 條第1 項前段，刑法第284 條第1 項前段、第62條前段、第
41條第1 項前段、第74條第1 項第1 款，刑法施行法第1 條之1
，判決如主文。
本案經檢察官高碧霞到庭執行職務。
中    華    民    國  100     年    12    月    7     日
                    刑事第六庭  審判長法  官  翁慶珍
                                      法  官  孫啟強
                                      法  官  石家禎
以上正本證明與原本無異。
不得上訴。
中    華    民    國   100    年    12    月    7     日
                                      書記官  黃月瞳
附錄本判決論罪科刑法條：
中華民國刑法第284 條第1 項
因過失傷害人者，處6 月以下有期徒刑、拘役或5 百元以下罰金
，致重傷者，處1 年以下有期徒刑、拘役或5 百元以下罰金。